【裁判字號】    95,易,200
【裁判日期】    950613
【裁判案由】    違反家庭暴力防治法
【裁判全文】
臺灣嘉義地方法院刑事判決               95年度易字第200號
公  訴  人  臺灣嘉義地方法院檢察署檢察官
被      告  甲○○
上列被告因違反家庭暴力防治法案件，經檢察官提起公訴（95年
度偵字第1156號），本院判決如下：
    主  文
甲○○無罪。
    理  由
一、本件公訴意旨略以：被告甲○○因於民國94年12月13日16時
    許，在嘉義市蘭潭「根公園」附近，餵食其女兒丙○○及兒
    子乙○○2人安眠藥後，欲跳蘭潭自殺，而於94年12月14日
    ，經本院以94年度緊暫家護字第8號民事暫時保護令，認丙○○、乙○○2人有繼續遭受相對人（即被告）實施不法侵
    害之可能，而對被告裁定對於丙○○、乙○○不得為下列行
    為：相對人（即被告）不得直接或間接對林宥宣、乙○○為
    騷擾之聯絡行為。相對人應最少遠離丙○○、乙○○住居所
    （嘉義縣水上鄉柳新村柳仔林1562-11號）、學校（嘉義縣
    水上鄉柳林村92號柳林國小）、其他為丙○○、乙○○或其
    他特定家庭成員經常出入之場所（嘉義縣民雄鄉福興村牛稠
    溪1-26號）至少100公尺。丙○○、乙○○權利義務之行使
    ，暫由丙○○、乙○○之母鍾麗美行使及負擔之。上開民事
    暫時保護令之裁定自核發時起生效。詎被告明知上開法院暫
    時保護令裁定之規定，竟仍違反之，而於95年2月3日10時10
    分許，至嘉義縣水上鄉柳新村柳子林1562之11號丙○○、乙○○之住居所騷擾，而違反上開保護令。嗣經丙○○、乙○○之母親鍾麗美報警處理，經警當場照像存證而查獲。因認
    被告涉犯家庭暴力防治法第50條第2款、第4款之違反保護令
    罪嫌。
二、按被告未經審判證明有罪確定前，推定其為無罪。犯罪事實
    應依證據認定之，無證據不得認定犯罪事實。不能證明被告
    犯罪者，應諭知無罪之判決，刑事訴訟法第154條、第301條
    第1項分別定有明文。又認定不利於被告之事實，須依積極
    證據，苟積極證據不足為不利於被告事實之認定時，即應為
    有利於被告之認定，更不必有何有利之證據，最高法院著有
    30年上字第816號判例可資參照。
三、本件檢察官認被告涉犯上開罪嫌，無非係以被告於警偵之自
    白、被害人丙○○、乙○○於警詢時之指述，現場照片2張
    及本院94年度緊暫家護字第8號民事暫時保護令1紙為其論據
    。經查：
   (一)按刑法總則於其他法令有刑罰之規定者，除該法令有特別
     規定外，亦適用之；過失行為之處罰，以有特別規定者為
     限，刑法第11條、第12條定有明文，而家庭暴力防治法第
     50條之違反保護令罪，並無處罰過失犯之特別規定，故行
     為人違反前罪，應以故意犯為限。次按暫時保護令自核發
     時起生效，於法院審理終結核發通常保護令或駁回聲請時
     失其效力；通常保護令之有效期間為一年以下，自核發時
     起生效，家庭暴力防治法第15條第5項、第14條第1項分別
     定有明文。
   (二)本院於94年12月14日，以94年度緊暫家護字第8號民事暫時
     保護令，裁定被告對於丙○○、乙○○不得為下列行為：
     相對人（即被告）不得直接或間接對林宥宣、乙○○為騷
     擾之聯絡行為。相對人應最少遠離丙○○、乙○○住居所
     （嘉義縣水上鄉柳新村柳仔林1562-11號）、學校（嘉義縣
     水上鄉柳林村92號柳林國小）、其他為丙○○、乙○○或
     其他特定家庭成員經常出入之場所（嘉義縣民雄鄉福興村
     牛稠溪1-26號）至少100公尺。丙○○、乙○○權利義務之
     行使，暫由丙○○、乙○○之母鍾麗美行使及負擔之，有
     上揭民事暫時保護令1份在卷足考。而被告明知上揭民事暫
     時保護令之內容，仍於95年2月3日10時10分許，至嘉義縣
     水上鄉柳新村柳子林1562之11號被害人丙○○、乙○○之
     住居所騷擾被害人2人等情，為被告於本院審理時供認不諱
     ，並經被害人丙○○、乙○○於警詢時指述屬實，另有現
     場照片2張附卷可參。
   (三)本院民事庭於核發上揭民事暫時保護令後，於95年1月19日
     通知被告到庭調查後，僅宣示「本件候核辦」，並未當庭
     核發民事通常保護令，或告以民事通常保護令之內容，嗣
     於95年1月27日，以94年度家護字第697號，核發與上開民
     事暫時保護令內容相同之民事通常保護令，保護令有效期
     間1年，而於95年2月14日送達於被告本人等情，有本院94
     年度家護字第697號卷宗影本可稽，足見上揭民事通常保護
     令係於95年1月27日核發起生效，其期間自核發之日起算，
     而上開民事暫時保護令則於同日失其效力，故被告於95年2
     月3日行為時，民事暫時保護令既已失其效力，被告並無違
     反民事暫時保護令之犯行。雖檢察官認家庭暴力防治法第
     15條第5項後段所謂「核發通常保護令」，應對外發布才生
     效，亦即民事暫時保護令須待民事通常保護令作成，並且
     對外發布始失其效力，而民事通常保護令並無其他宣示或
     公告等對外發布的情況，故應以被告收受民事通常保護令
     時始對外產生效力，並作為民事暫時保護令失效的時點，
     如此對於被害人的保障始稱周延。惟此與上揭條文規定不
     符，且家庭暴力防治法既特別規定「自核發時起生效」作
     為民事通常保護令之生效時點，應認對被害人之保護最為
     完善，自不得囿於本案，而反於條文文義就個案為上開解
     釋。
   (四)民事通常保護令自核發時起生效，而非以合法送達時做為
     生效之要件，故被告於95年2月3日行為時，確已違反上開
     民事通常保護令，惟被告於95年2月14日始收受上揭民事通
     常保護令，故被告於行為時不知本院業已核發民事通常保
     護令，亦不知民事通常保護令之內容，難認被告主觀上有
     違反民事通常保護令之犯意甚明。雖檢察官認縱然家庭暴
     力防治法第15條第5項所稱「核發通常保護令」，係指民事
     通常保護令上裁定之日期，惟被告明知民事暫時保護令的
     內容，而其於95年2月3日行為時，對於民事通常保護令是
     否核發或駁回無從得知，則其行為時有違反民事通常保護
     令之不確定故意。然法院於核發民事暫時保護令後，並非
     一定核發民事通常保護令，亦有駁回聲請之可能，且即使
     核發民事通常保護令，其內容也未必與民事暫時保護令之
     內容相同，故不得因本件於核發民事暫時保護令後，又再
     核發民事通常保護令，且民事通常保護令內容與民事暫時
     保護令相同，而以被告明知上揭民事暫時保護令之內容，
     即認被告有違反通常保護令之不確定故意。
   (五)公訴意旨所舉證據，尚不能證明被告確有公訴意旨所指之
     違反家庭暴力防治法第50條之違反保護令罪犯行，揆諸首
     揭規定及最高法院判例意旨，自應依法為其無罪之諭知。
據上論斷，應依刑事訴訟法第301第1項判決如主文。
本案經檢察官李志明到庭執行職務。
中    華    民    國    95    年    6     月    13    日
                    刑事第三庭  審判長法  官  沈福財
                                      法  官  陳仁智
                                      法  官  卓春慧
上列正本證明與原本無異。
如不服本判決，應於判決送達後10日內向本院提出上訴狀（應附
繕本）。告訴人或被害人如對於本判決不服者，應具備理由請求
檢察官上訴，其上訴期間之計算係以檢察官收受判決正本之日期
為準。
中    華    民    國    95    年    6     月    13    日
                                      書記官  江芳耀


司法院資訊處製作；財團法人民間司法改革基金會備份。
